臺灣彰化地方法院刑事判決　　　　　　　　　　　　九十一年度訴字第一一一四號
　　公　訴　人　臺灣彰化地方法院檢察署檢察官
　　被　　　告　乙○○
右列被告因遺棄案件，經檢察官提起公訴（九十一年度偵字第三四二七號），本院判
決如左：
    主  文
乙○○無罪。
    理  由
一、公訴意旨略以：被告乙○○係戊○○之配偶，且為丁○○、甲○○、丙○○之父
    親，依民法第一千一百十六條之一及同法第一千一百十五條規定，對戊○○、丁○○、甲○○、丙○○四人均負有扶養之義務。詎被告係月入約新臺幣（下同）
    六萬元，有扶養能力之人，竟自民國九十年六月間起，對於右手食、中、無名指
    均殘缺，屬殘障人士，偶任臨時清潔工，收入不固定且最多僅一萬餘元之妻戊○○，及當時分別就讀高二、國三、國一之女兒丁○○、甲○○、丙○○等均無自
    行維持生存所必要能力之人，未給付足供生存所必要之生活費用，致戊○○、丁○○、甲○○、丙○○四人需向他人借貸以維生活，因認被告涉有刑法第二百九
    十四條第一項後段之遺棄罪嫌云云。
二、按犯罪事實應依證據認定之，無證據不得推定其犯罪事實；又不能證明被告犯罪
    者，應諭知無罪之判決，刑事訴訟法第一百五十四條、第三百零一條第一項分別
    定有明文。且按刑法第二百九十四條第一項後段之遺棄罪，必以對於無自救力之
    人，不盡扶養或保護義務，而致其有不能生存之虞者，始克成立。又刑事訴訟法
    上所謂認定犯罪事實之證據，係指足以認定被告確有犯罪行為之積極證據而言，
    該項證據自須適合於被告犯罪事實之認定，始得採為斷罪資料；而認定犯罪事實
    ，所憑之證據，雖不以直接證據為限，間接證據亦包括在內，然無論直接或間接
    證據，其為訴訟上之證明，須於通常一般之人均不致於有所懷疑，而得確信其為
    真實之程度者，始得據之為有罪之認定，倘其證明尚未達到此一程度，而有合理
    性懷疑之存在時，即無從為有罪之認定（參照最高法院著有二十九上字第三一０
    五號、七十六年台上字第四九八六號判例意旨）。
三、本件公訴人認被告涉有右揭罪嫌，係以告訴人戊○○、丁○○、甲○○、丙○○
    之指述，及卷附殘障手冊為其主要論據，固非無見。惟訊據被告乙○○堅決否認
    涉有遺棄之犯行，辯稱：伊工作十餘年，全部積蓄均交由告訴人戊○○使用，且
    其台北之房子已變賣，所得款項四百多萬元全數交由告訴人戊○○，而告訴人戊○○本身亦從事家庭代工，並於另案民事庭表示每月收入四萬元，顯非無經濟能
    力；另告訴人丁○○、甲○○、丙○○部分，伊曾主動給予生活費用，且有告知
    三位子女倘需用錢時，隨時可以找伊等語。經查：(一)告訴人戊○○名下僅有汽車
    一部，並因右手食、中、無名指均殘缺，屬殘障人士乙節，有卷附財政部財稅資
    料中心函一件、殘障手冊影本一件及檢察官當庭勘驗之偵訊筆錄可稽。惟被告所
    辯原位於台北之房子已變賣，所得款項四百多萬均如數交予告訴人戊○○乙節，
    為告訴人戊○○所不否認，並有卷附台北縣三重市○○段建築改良物登記簿節本
    四紙（影本）及電子查詢資料表三紙為憑；且告訴人戊○○於另案即本院九十一
    年度字第五一號離婚等事件審理中到庭陳述月薪約四萬元，並提出村長證明書一
    件為證，業經本院調閱該案卷宗核閱無誤，自難遽認告訴人戊○○已屬非待他人
    之扶養、保護，即不能維持其生存之「無自救力之人」。(二)又告訴人丁○○、甲○○、丙○○係被告之女，均仍就學中，有戶籍謄本、在學證明書及學生證影本
    等件在卷為憑，惟被告係因與告訴人戊○○有所爭執，並於告訴人戊○○聲請家
    庭保護令後負氣離家之事實，業據告訴人戊○○陳明在卷（本院九十一年十一月
    十五日審理筆錄），並有卷附本院九十年度家護字第一一一號通常保護令影本一
    件為憑，而告訴人丁○○、甲○○、丙○○於本院審理時均陳明被告有留聯絡電
    話，並表示需要用錢時可以向伊拿等語，且告訴人丁○○到庭指稱：「（問你父
    親離家後有無給過你錢？）有，給過三次，二次二千，一次壹萬，共壹萬四千元
    」等語，告訴人甲○○亦稱：「（問：你父親離家後有無拿錢給你？）我向他要
    過一次六千元，他拿給我二次，二次都是二千元，總共一萬元」等語，及告訴人
    丙○○稱：「（問：你父親離家後有無給過你錢？）有，二次，都是二千元」等
    語（均詳本院九十一年十一月十五日審理筆錄），難認被告對告訴人丁○○、甲○○、丙○○有不盡扶養或保護義務之行為。綜上所述，告訴人戊○○、丁○○
    、甲○○、丙○○所為不利被告之指述，尚不足以證明被告涉有公訴人所指犯行
    。此外，本院復查無其他積極證據足認被告確有遺棄之情事，應認不能證明被告
    犯罪，依法應諭知無罪之判決。
據上論斷，應依刑事訴訟法第三百零一條第一項，判決如主文。
本案經檢察官吳怡盈到庭執行職務。
中    華    民    國    九十一    年      十一      月      二十九      日
                              臺灣彰化地方法院刑事第二庭
                                  審判長法官  林  欽  章
                                  法      官  王  義  閔
                                  法      官  郭  麗  萍
右正本證明與原本無異。
如不服本判決，應於判決送達後十日內向本院提出上訴狀( 須附繕本 )。
告訴人或被害人對於判決如有不服具備理由請求檢察官上訴者，其上訴期間之計算係
以檢察官收受判決正本之日期為準。
                                  法院書記官  施  嘉  玫
中    華    民    國    九十一    年      十二      月        三        日
